臺灣高等法院刑事裁定
110年度毒抗字第522號
抗  告  人  臺灣基隆地方檢察署檢察官
被      告  張智富




上列抗告人因被告違反毒品危害防制條例案件，不服臺灣基隆地
方法院110年度毒聲字第164號，中華民國110年3月25日裁定（聲
請案號：臺灣基隆地方檢察署109年度毒偵字第906號、110年度
聲戒字第27號），提起抗告，本院裁定如下：
    主  文
原裁定撤銷。
檢察官之聲請駁回。
    理  由
一、原裁定意旨略以：被告甲○○因施用第一、二級毒品案件，前
    經原審法院以109年度毒聲字第206 號裁定令入勒戒處所觀
    察、勒戒，經法務部○○○○○○○○（下稱新店戒治所）附設勒戒
    處所評估後，認被告有繼續施用毒品傾向，有新店戒治所民
    國110年3月11日新戒所衛字第11007006470號函所檢附之有
    無繼續施用毒品傾向證明書、有無繼續施用毒品傾向評估標
    準紀錄表各1份在卷可稽，堪認被告經觀察、勒戒後，確有
    繼續施用毒品之傾向，是檢察官聲請裁定令被告入戒治處所
    施以強制戒治，為有理由，應予准許。依毒品危害防制條例
    第20條第2項後段規定，裁定被告令入戒治處所強制戒治，
    其期間為6個月以上，至無繼續強制戒治之必要為止，但最
    長不得逾1年等語。
二、抗告意旨略以：原審所據以裁定之依110年3月26日修正前「
    有無繼續施用毒品傾向評估標準」評估認被告有繼續施用毒
    品傾向之評估結果，不宜遽採為裁定依據，原審據以裁定被
    告令入戒治處所施以強制戒治，容有錯誤。爰依法提起抗告
    等語。
三、按「犯第10條之罪者，檢察官應聲請法院裁定，或少年法院
    （地方法院少年法庭）應先裁定，令被告或少年入勒戒處所
    觀察、勒戒，其期間不得逾2月」、「觀察、勒戒後，檢察
    官或少年法院（地方法院少年法庭）依據勒戒處所之陳報，
    認受觀察、勒戒人無繼續施用毒品傾向者，應即釋放，並為
    不起訴之處分或不付審理之裁定；認受觀察、勒戒人有繼續
    施用毒品傾向者，檢察官應聲請法院裁定或由少年法院（地
    方法院少年法庭）裁定令入戒治處所強制戒治，其期間為6
    個月以上，至無繼續強制戒治之必要為止。但最長不得逾1
    年」，毒品危害防制條例第20條第1項、第2項分別定有明文
    。次按勒戒處所應注意觀察受觀察、勒戒人在所情形，經醫
    師研判其有或無繼續施用毒品傾向後，至遲應於觀察、勒戒
    期滿之15日前，陳報該管檢察官或少年法院（庭），復為觀
    察勒戒處分執行條例第8條第1項所明定。依據上開規定，受
    觀察、勒戒人有無繼續施用毒品之傾向，係由醫師研判，而
    關於有無繼續施用毒品傾向之評估標準，法務部已於110年3
    月26日以法矯字第11006001760號函修正頒布「有無繼續施
    用毒品傾向評估標準紀錄表」、「有無繼續施用毒品傾向評
    估標準評分說明手冊」，上開評分說明手冊載明判定之原則
    ：「受觀察勒戒人入所後，經過2週時間的觀察、勒戒，由
    處所及醫療人員依據其各項紀錄、資料及觀察勒戒期間之行
    為表現，加以評分。在勒戒人入所4至6週後，可再做一次評
    估以做必要之評分修正。每一大項皆有靜態因子與動態因子
    。先以靜態因子分數評分，靜態因子分數總分在60分（含）
    以上為『有繼續施用毒品傾向』；60分以下，與動態因子分數
    相加，如果總分在60分（含）以上，為『有繼續施用毒品傾
    向』」，又評估標準紀錄表及說明手冊中「前科紀錄與行為
    表現」之第1題及第3題之計分方式修正如下（餘無修正）：
    ㈠第1項「毒品犯罪相關司法紀錄」：計分方式修正為每筆（
    次）5分，總分上限為10分；㈡第3項「其他犯罪相關紀錄」
    ：計分方式修正為每筆（次）2分，總分上限為10分。是被
    告有無「繼續施用毒品傾向」，係依具體個案之臨床實務及
    相關事證等情綜合判定，有其相當之專業依據及標準，且涉
    及專門醫學，又衡酌強制戒治之目的，係為協助施用毒品者
    戒斷毒品之心癮及身癮所為之一種保安處分類型，而該評估
    標準係將與判斷有無繼續施用傾向之相關因素加以列舉及量
    化，適用於每一位受觀察、勒戒處分之人，具一致性、普遍
    性、客觀性，以利執法者判定受勒戒人有無繼續施用毒品傾
    向。
四、經查：
(一)毒品危害防制條例第20條規定業經總統於109年1月15日以華
    總一義字第10900004091號令修正公布，並自同年7月15日起
    生效施行，惟本條第2項並未修正，無比較新舊法問題，先
    予說明。
(二)被告於執行觀察、勒戒期間，經新店戒治所附設勒戒處所評
    定結果，固認為被告依修正前「有無繼續施用毒品傾向評估
    標準紀錄表」評定前科紀錄與行為表現99分、臨床評估37分
    、社會穩定度10分，小計靜態因子136分、動態因子10分，
    總分146分，綜合判斷認定被告有繼續施用毒品傾向，有新
    店戒治所110年3月11日新戒所衛字第11007006470號函暨所
    附「有無繼續施用毒品傾向證明書」、「有無繼續施用毒品
    傾向評估標準紀錄表」各1份在卷可稽。惟依法務部於110年
    3月26日修正評估標準調整後，其評分結果為：1.前科紀錄
    與行為表現部分合計為19分：(1)靜態因子分數：①毒品犯罪
    相關司法紀錄為「有，9筆」（每筆5分，上限10分），計10
    分；②首次毒品犯罪年齡為「21-30歲」，計5分；③其他犯罪
    相關紀錄為「有，2筆」（每筆2分），計4分；④入所時尿液
    毒品檢驗為「無藥物反應」，計0分，以上合計為19分。(2)
    動態因子分數：所內行為表現為0分。2.臨床評估部分合計
    為35分：(1)靜態因子分數：物質使用行為中①多重毒品濫用
    為「有」，計10分；②合法物質濫用為「有，種類：菸」，
    計2分；③使用方式為「有注射使用」，計10分；④使用年數
    為「超過1年」，計10分，以上合計為32分。(2)動態因子分
    數：①精神疾病共病（含反社會人格）為「無」，計0分；②
    臨床綜合評估（含病識感、動機、態度、就醫意願）為「輕
    度」，計3分，以上合計為3分。3.社會穩定度部分合計為5
    分：(1)靜態因子分數：①工作為「全職工作，空運送貨」，
    計0分；②家庭中家人藥物濫用為「無」，計0分。(2)動態因
    子分數：家庭中①入所後家人是否訪視為「無」，計5分；②
    出所後是否與家人同住為「是」，計0分。以上1.至3.計分
    經法務部於110年3月26日修正評估標準調整後，合計總分為
    59分（靜態因子51分，動態因子8分），是依上開修正後之
    評估標準，被告總分並未達60分，而應評定為「無繼續施用
    毒品傾向」，有新店戒治所附設勒戒處所110年3月26日「有
    無繼續施用毒品傾向證明書」、「有無繼續施用毒品傾向評
    估標準紀錄表」附卷可考。
(三)依被告上開評估標準紀錄表，自難認被告有繼續施用毒品傾
    向，從而檢察官以110年3月26日修正前之評分標準認為被告
    有繼續施用傾向，尚非妥適，應予駁回。原審未及審酌前開
    新店戒治所附設勒戒處所110年3月26日「有無繼續施用毒品
    傾向證明書」、「有無繼續施用毒品傾向評估標準紀錄表」
　　，逕裁准檢察官之聲請，即無可維持，應由本院予以撤銷。
    又因本件聲請之瑕疵已無從補正，為免發回原審重新裁定徒
    增司法資源之浪費，爰由本院自為裁定如主文第2項所示。
據上論斷，應依刑事訴訟法第413條，裁定如主文。
中　　華　　民　　國　　110 　年　　4 　　月　　6 　　日
                  刑事第十九庭  審判長法　官  曾淑華
                                      法　官  陳文貴
                                      法　官  王美玲
以上正本證明與原本無異。
不得再抗告。
                                      書記官  李逸翔
中　　華　　民　　國　　110 　年　　4 　　月　　6 　　日